臺灣臺中地方法院刑事判決
110年度交訴字第395號
公  訴  人  臺灣臺中地方檢察署檢察官
被      告  鄧賜君


選任辯護人  林淑琴律師（法律扶助律師）
上列被告因肇事逃逸罪等案件，經檢察官提起公訴（110年度偵
字第34936號），被告就被訴肇事逃逸事實為有罪之陳述，經告
知簡式審判程序意旨，並聽取公訴人、被告、辯護人之意見後，
改依簡式審判程序審理，本院判決如下：
    主    文
鄧賜君駕駛動力交通工具發生交通事故，致人傷害而逃逸，累犯
，處有期徒刑柒月。
    犯罪事實
一、鄧賜君原領有普通重型機車駕駛執照已因酒駕遭吊銷，迄未
    重新考領普通重型機車駕駛執照，為無駕駛執照之人，於民
    國110年8月18日下午，騎乘車牌號碼000-000號普通重型機
    車，沿臺中市大雅區中清路4段由南往北方向行駛，於同日1
    7時50分許，途經中清路4段516號前時，適有同向鄭美鑾騎
    乘之車牌號碼000-000號普通重型機車行駛在其左前方，鄧
    賜君原應注意車前狀況，及兩車並行間隔，隨時採取必要之
    安全措施，欲超越同一車道之前車時，須先按鳴喇叭二單響
    或變換燈光一次。前行車減速靠邊或以手勢或亮右方向燈表
    示允讓後，後行車始得超越。超越時應顯示左方向燈並於前
    車左側保持半公尺以上之間隔超過，行至安全距離後，再顯
    示右方向燈駛入原行路線等規定，且當時天候晴、日間自然
    光線、柏油路面乾燥無缺陷、無障礙物且視距良好，並無不
    能注意之情事，乃疏未注意及此，即貿然自鄭美鑾所騎乘機
    車之右後方超越行駛，因而擦撞鄭美鑾所騎乘上開機車，致
    鄭美鑾當場人車倒地，受有右肩與右手挫傷、左側手部挫傷
    、右側膝部擦傷、右側踝部擦傷及右側足部擦傷等傷害（鄧
    賜君涉犯過失傷害部分，業經鄭美鑾撤回告訴，由本院另為
    不受理判決）。詎鄧賜君知悉其駕駛動力交通工具發生交通
    事故致人受傷，不得任意逃逸離去，竟未停留於現場報警或
    協助救護，亦未留下任何聯絡方式，即另基於駕駛動力交通
    工具發生交通事故致人傷害而逃逸之犯意，逕行騎乘上開普
    通重型機車逃離現場。嗣警調閱並過濾上開路段監視器錄影
    畫面，因而循線查悉上情。
二、案經鄭美鑾訴由臺中市政府警察局大雅分局報告臺灣臺中地
    方檢察署檢察官偵查起訴。 
    理    由
一、認定犯罪事實所憑之證據及理由
㈠、訊據被告鄧賜君對前開犯罪事實坦承不諱，核與告訴人鄭美
    鑾於警詢及偵查中證述（見偵卷第39至41頁、第97至98頁)
    之情節相符，復有偵卷所附之臺中市政府警察局大雅分局大
     雅派出所警員職務報告（第33頁）、臺中市政府警察局交
    通警察大隊大雅分隊處理道路交通事故談話紀錄表（第43頁
    ）、清泉醫院診斷證明書（第45頁）、道路交通事故現場圖
    （第49頁）、道路交通事故調查報告表㈠及㈡（第51至53頁）
    各1份、道路交通事故現場照片18張（第65至82頁）、監視
    器錄影畫面擷圖4張（第83至84頁）在卷可稽，足徵被告之
    自白應與事實相符，可以採信。
㈡、按刑法第185條之4肇事逃逸罪屬抽象危險犯，立法目的在於
    「維護交通安全，加強救護，減少被害人之死傷，促使駕駛
    人於肇事後，能對被害人即時就護」，課以肇事者在場及救
    護之義務。可見本罪保護之法益，除維護各參與交通者往來
    安全、避免事端擴大，和立即對於車禍受傷人員，採取救護
    、救援行動，以降低受傷程度外，兼含釐清肇事責任之歸屬
    ，及確保被害人民事求償權功能。故肇事逃逸罪著重「逃逸
    」之禁止，若未等待警方人員到場處理，或無獲他方人員同
    意，或不留下日後可聯繫之資料，即逕自離開現場（含離去
    後折返，卻未表明肇事身分），均屬逃逸之作為（最高法院
    104年度台上字第2570號判決意旨參照）。經查，被告於本
    院審理時自承：伊撞到告訴人後只將告訴人機車牽起來就離
    開了，並沒有告知告訴人伊之姓名、電話等連絡方式，也沒
    有報警或叫救護車，也沒有詢問告訴人可否離開等語（見本
    院卷第105頁），告訴人亦於警詢及偵訊時指稱：伊被撞後
    人車倒地，被告坐在機車上看伊，伊說至少要幫忙將機車扶
    起來，被告才過來扶伊及機車，伊對被告說你這態度很想通
    知警察，被告聽到就馬上騎機車離開了，沒有留下任何聯絡
    方式等語（見偵卷第40頁、第98頁），足徵被告應知其駕駛
    動力交通工具發生交通事故致人受傷，然其竟未停留現場報
    警處理或協助就醫，復未向告訴人表明身分或經對方同意，
    即逕行離去，是被告確有逃逸之行為及犯意甚明。
㈢、綜上，本案事證明確，被告犯行洵堪認定，應依法論科。
二、論罪科刑
㈠、是核被告所為，係犯刑法第185條之4第1項前段之駕駛動力交
    通工具發生交通事故，致人傷害而逃逸罪。又本案係因被告
    未注意車前狀況、兩車並行間隔及超車不當所致，對於本案
    車禍事故發生確有過失，自無刑法第185條之4第2項減輕或
    免除其刑規定之適用，併此敘明
㈡、被告前因不能安全駕駛案件，經本院以109年度豐交簡字第21
    6號判決判處有期徒刑6月確定，於109年12月17日執行完畢
    ，有臺灣高等法院被告前案紀錄表附卷可稽，其受徒刑之執
    行完畢，5年以內故意再犯本案有期徒刑以上之罪，為累犯
    ，考量被告前案犯罪經徒刑執行完畢後，理應產生警惕作用
    ，返回社會後能因此自我控管，不再觸犯有期徒刑以上之罪
    ，然被告卻故意再犯罪，足見被告有其特別惡性，且前罪之
    徒刑執行無成效，其對於刑罰之反應力顯然薄弱，且被告並
    無司法院釋字第775號解釋意旨所指個案應量處最低法定刑
    ，又無法適用刑法第59條減輕其刑，而應依此解釋意旨裁量
    不予加重最低本刑之情形，爰依刑法第47條第1項規定，加
    重其刑。
㈢、按道路交通管理處罰條例第86條第1項加重其刑至2分之1之規
    定，法條既明定汽車駕駛人於一定違規之情形（如無駕駛執
    照駕車，酒醉駕車）駕駛汽車致人傷亡，依法應負刑事責任
    時，始有適用，換言之，係駕駛者在一定之違規情形下依法
    應負過失致人於死或過失傷害之刑事責任時，始有適用。而
    刑法第185條之4之規定，其立法意旨係對一般動力交通工具
    駕駛人發生交通事故，致人死傷而逃逸之處罰，旨在懲罰發
    生交通事故後逃逸，自無上開道路交通管理處罰條例第86條
    第1項之適用（最高法院92年度台非字第60號判決意旨參照
    ）。是被告所犯駕駛動力交通工具發生交通事故，致人傷害
    而逃逸之犯行，並無道路交通管理處罰條例第86條第1項之
    適用，附此敘明。
㈣、爰以行為人之責任為基礎，審酌被告於發生交通事故後竟未
    對受傷之告訴人予以救助，或報警處理，反逕行駛離，所為
    殊值非難，兼衡及被告坦承犯行，業與告訴人和解但迄今分
    文未償、過失程度、告訴人所受傷害，及其前科素行，於本
    院自述之智識程度、家庭生活經濟狀況（見本院卷第106至1
    07頁)等一切情狀，量處如主文所示之刑。
據上論斷，應依刑事訴訟法第273條之1第1項、第299條第1項前
段，判決如主文。
本案經檢察官林俊杰提起公訴，檢察官何建寬到庭執行職務。
中　　華　　民　　國　　111 　年　　2 　　月　　24　　日
                  刑事第十五庭  法  官  張雅涵
以上正本證明與原本無異。
如不服本判決應於收受判決後20日內向本院提出上訴書狀，並應
敘述具體理由；其未敘述上訴理由者，應於上訴期間屆滿後20日
內向本院補提理由書（均須按他造當事人之人數附繕本）「切勿
逕送上級法院」。
告訴人或被害人如不服判決，應備理由具狀向檢察官請求上訴，
上訴期間之計算，以檢察官收受判決正本之日起算。
                                書記官  曾惠雅
中　　華　　民　　國　　111 　年　　2 　　 月　　25　　
日
附錄本案論罪科刑法條
中華民國刑法第185條之4
駕駛動力交通工具發生交通事故，致人傷害而逃逸者，處6月以
上5年以下有期徒刑；致人於死或重傷而逃逸者，處1年以上7年
以下有期徒刑。
犯前項之罪，駕駛人於發生交通事故致人死傷係無過失者，減輕
或免除其刑。